【裁判字號】    99,訴,528
【裁判日期】    990927
【裁判案由】    偽造文書等
【裁判全文】
臺灣基隆地方法院刑事判決               99年度訴字第528號
公  訴  人  臺灣基隆地方法院檢察署檢察官
被      告  丙○○
上列被告因偽造文書等案件，經檢察官提起公訴（99年度偵緝字
第188 號），被告於準備程序進行中，就被訴事實為有罪之陳述
，經本院合議庭裁定由受命法官獨任進行簡式審判程序，判決如
下：
    主  文
丙○○共同意圖為自己不法之所有，而侵占自己持有他人之物，
處有期徒刑參月，如易科罰金，以新臺幣壹仟元折算壹日；又共
同行使偽造私文書，足以生損害於他人，處有期徒刑肆月，如易
科罰金，以新臺幣壹仟元折算壹日。如附表所示署押均沒收。應
執行有期徒刑伍月，如易科罰金，以新臺幣壹仟元折算壹日。如
附表所示署押均沒收。
    事  實
一、丙○○與林宏諭（林宏諭被訴侵占、偽造文書及詐欺等罪，
    經本院於民國99年2 月9 日以99年度訴字第27號判決判處罪
    刑，嗣經臺灣高等法院於99年6 月23日以99年度上訴字1224
    號判決駁回上訴在案）前為男女朋友關係。林宏諭於民國98
    年5 月21日，在其基隆市○○區○○街52巷9 號之住處內，
    代其妹乙○○領取美商花旗銀行所核發之VISA信用卡（卡號
    ：0000000000000000號）1 張，丙○○即與林宏諭共同意圖
    為自己不法之所有，以變易持有為所有之意思將代領之上開
    信用卡予以侵占入己後，丙○○即與林宏諭另基於偽造文書
    及詐欺取財之犯意聯絡，於同日由林宏諭告知丙○○關於乙
    ○○之出生年月日、身分證號碼等資料，由丙○○假冒「乙
    ○○」之名義以電話向美商花旗銀行客服人員辦理開卡手續
    ，並在上址林宏諭住處內，由丙○○在該張信用卡背面之空
    白簽名欄上偽造「乙○○」之署押1 枚，以表明簽名者於信
    用卡有效期限內有權使用該信用卡之辨識及證明，使之完成
    開卡手續得以使用，而偽造該信用卡背面之私文書，繼之與
    林宏諭於同日16時5 分許，一同至基隆市○○路之「金瓜石
    仔打金店」之信用卡特約商店，持上開信用卡刷卡行使，購
    買價值合計新臺幣（下同）14萬6 千元之金飾，並接續在信
    用卡消費簽帳單（特約商店存根聯）上偽簽用以表示「乙○
    ○」本人簽名之符號（署押）1 枚，而偽造用以表示「乙○
    ○」本人向該特約商店刷卡消費意思之私文書，再持以交付
    該特約商店店員，用以主張係上開信用卡所有人簽認帳款之
    意思而加以行使該等偽造之私文書（簽帳單正本未扣案），
    使該特約商店店員誤認係真正持卡人刷卡消費，陷於錯誤而
    交付金飾，並使美商花旗銀行陷於錯誤而同意撥款，均足生
    損害於乙○○、美商花旗銀行及「金瓜石仔打金店」特約商
    店之利益，所得贓物則由林宏諭持以變賣後共同花用。嗣乙
    ○○於98年5 月21日16時10分許，接獲美商花旗銀行人員電
    話告知，始察覺上情而報警處理。
二、案經乙○○訴由基隆市警察局第二分局報告臺灣基隆地方法
    院檢察署檢察官偵查起訴。
    理  由
一、本件被告所犯者非為死刑、無期徒刑、最輕本刑為3 年以上
    有期徒刑之罪或高等法院管轄第一審案件，其於準備程序進
    行中，先就被訴事實為有罪之陳述，經告知其簡式審判程序
    之旨，並聽取公訴人及被告之意見後，本院依刑事訴訟法第
    273 條之1 第1 項之規定，裁定由受命法官獨任進行簡式審
    判程序，且依同法第273 條之2 規定，簡式審判程序之證據
    調查，不受第159 條第1 項、第161 條之2 、第161 條之3
    、第163 條之1 及第164 條至第170 條規定之限制，合先敘
    明。
二、上開犯罪事實，業據被告丙○○於本院準備程序及審理中坦
    承不諱，核與證人即被害人乙○○、共犯林宏諭於警詢、偵
    訊時之證述情節相符，並有美商花旗銀行客戶交易明細一覽
    表、收當物品資料詳細畫面、被告與共犯林宏諭至「金瓜石
    仔打金店」盜刷信用卡時經店內監視器拍攝之照片1 幀在卷
    可憑，足認被告上開任意性自白應為事實，堪以採信。本件
    事證已臻明確，被告犯行洵堪認定，應予依法論科。
三、按信用卡簽帳單係特約商店所制作，用以記載持卡人消費項
    目、金額、時間、商店名稱，得持以經聯合信用卡處理中心
    向發卡銀行請領款項之證明，持卡人每於消費後在簽帳單上
    之署押，則表示持卡人係親自消費，此於簽帳單上持卡人簽
    名欄後，均為該項意思表示之記載即可明之，故持卡人於簽
    帳單上之署押，亦具特定意思表示，是信用卡簽帳單自屬文
    書無疑，而該等文書具有確認持卡人之身分，持卡人簽名後
    之簽帳單係由特約商店核對收執，並轉向發卡銀行請款，此
    簽帳單上之署押，係持卡人以該文書內容對於特約商店請求
    於核對無誤時提供商品或服務，以及請求發卡銀行給付款項
    之依據，是偽造簽帳單上署押之文書後，由特約商店及發卡
    銀行就此等文書進行審查核對提供契約給付之過程觀之，實
    該當於刑法第216 條之「行使」之法意。本件被告丙○○在
    信用卡背面簽名欄偽造署押後，持至特約商店消費以為行使
    ，且偽造簽帳單交予特約商店店員收執，而為消費行為，核
    其所為，係犯刑法第335 條第1 項之普通侵占罪、第216 條
    行使第210 條偽造私文書罪、第339 條第1 項之詐欺取財罪
    。被告與林宏諭間就上開犯行具有犯意聯絡及行為分擔，為
    共同正犯。被告在信用卡、信用卡消費簽帳單上冒簽「乙○
    ○」姓名之署押，偽造署押行為係偽造私文書行為之階段行
    為，又偽造私文書之低度行為，應為行使之高度行為所吸收
    ，均不另論罪。被告於信用卡背面及信用卡消費簽帳單（特
    約商店存根聯）上偽簽用以表示「乙○○」本人簽名之符號
    （署押）各1 枚，屬行為之接續而完成整個盜刷信用卡消費
    之計畫，顯係基於單一犯意接續所為，侵害單一法益，應包
    括於一行為予以評價，為接續犯，應論以一罪。被告盜刷信
    用卡用以購買金飾，係以一行為同時觸犯行使偽造私文書及
    詐欺取財罪，為想像競合犯，應依刑法第55條之規定，從一
    重之行使偽造私文書處斷。又被告所為上開侵占及行使偽造
    私文書犯行，犯意各別，行為互殊，應予分論併罰。爰審酌
    被告為圖一己之私利，侵占被害人之信用卡並持以盜刷消費
    ，危害被害人乙○○、美商花旗銀行及商家對於信用卡金融
    交易秩序及資料管理之正確性，且迄今未賠償被害人損失，
    惟念其犯罪後坦承犯行，態度尚佳等一切情狀，就其所犯上
    開各罪分別量處如主文所示之刑，諭知易科罰金之折算標準
    ，暨定其應執行之刑，並諭知易科罰金之折算標準，以資懲
    儆。被告在如附表編號1 所示信用卡背面上之簽名欄處及如
    附表編號2 所示之簽帳單特約商店存根聯各1 張上，分別偽
    造「乙○○」之署押各1 枚，雖未扣案，但無證據足證業已
    滅失而不存在，不問屬於犯人與否，均應依刑法第219 條規
    定予以宣告沒收。
據上論斷，應依刑事訴訟法第273 條之1 第1 項、第299 條第1
項前段，刑法第28條、第335 條第1 項、第216 條、第210 條、
第339 條第1 項、第55條、第41條第1 項前段、第51條第5 款、
第219 條，刑法施行法第1 條之1 ，判決如主文。
本案經檢察官甲○○到庭執行職務
中    華    民    國    99    年    9     月    27    日
                  刑事第五庭法  官  蔡和憲
上正本證明與原本無異
對於本件判決如有不服，應於收受送達後10日內，向本院提出上
訴書狀，上訴於臺灣高等法院，並按他造當事人之人數附具繕本
。
中    華    民    國    99    年    9     月    27    日
                            書記官  翁其良
論罪法條：
中華民國刑法第210條
（偽造變造私文書罪）
偽造、變造私文書，足以生損害於公眾或他人者，處 5 年以下
有期徒刑。
中華民國刑法第216條
（行使偽造變造或登載不實之文書罪）
行使第 210 條至第 215 條之文書者，依偽造、變造文書或登載
不實事項或使登載不實事項之規定處斷。
中華民國刑法第335條
（普通侵占罪）
意圖為自己或第三人不法之所有，而侵占自己持有他人之物者，
處 5 年以下有期徒刑、拘役或科或併科 1 千元以下罰金。
前項之未遂犯罰之。
中華民國刑法第339條
（普通詐欺罪）
意圖為自己或第三人不法之所有，以詐術使人將本人或第三人之
物交付者，處 5 年以下有期徒刑、拘役或科或併科 1 千元以下
罰金。
以前項方法得財產上不法之利益或使第三人得之者，亦同。
前二項之未遂犯罰之。
附表：
┌───┬─────────────────────┐
│編  號│                沒收之標的                │
├───┼─────────────────────┤
│  1   │美商花旗銀行卡號0000000000000000號VISA信用│
│      │卡壹張背面上「持卡人簽名」欄內偽造之「林詩│
│      │怡」署押1 枚。                            │
├───┼─────────────────────┤
│  2   │刷卡日期98年5 月21日、金額新臺幣14萬6 千元│
│      │之簽帳單特約商店存根聯壹張上之「乙○○」署│
│      │押壹枚。                                  │
└───┴─────────────────────┘

司法院資訊處製作；財團法人民間司法改革基金會備份。
